【裁判字號】    95,選訴,29
【裁判日期】    950227
【裁判案由】    違反公職人員選舉罷免法等
【裁判全文】
臺灣彰化地方法院刑事判決              95年度選訴字第29號
公  訴  人  臺灣彰化地方法院檢察署檢察官
被      告  丙○○
                      巷14弄.
            丁○○
                    巷14弄1.
上二人共同
選任辯護人  林世祿律師
上列被告等因違反公職人員選舉罷免法案件，經檢察官提起公訴
（九十四年度選偵字第八四號），本院合議庭裁定由受命法官獨
任進行簡式審判程序判決如下：
    主  文
丙○○、丁○○共同連續對於有投票權之人交付賄賂，而約其為
一定之行使，均處有期徒刑陸月，如易科罰金，均以佰元折算
壹日，均褫奪公權年，並緩刑年。扣案之三合村通訊錄貳張
及未扣案之賄賂新臺幣拾萬元均沒收。
    事  實
一、丙○○、丁○○為使本屆彰化縣縣長候選人翁金珠及芳苑鄉
    鄉長候選人林冬戶能順利當選，竟共同基於以交付賄賂使他
    人為投票權一定行使之概括犯意聯絡，先由丙○○於九十四
    年十一月初某日晚間六時許，在彰化縣芳苑鄉三合村一○二
    巷巷口附近，交付丁○○新臺幣（下同）十萬元以供賄款使
    用，丁○○隨即連續於九十四年十一月初某日，先後至戊○○位於彰化縣芳苑鄉○○村○○路○○段九一巷七號住處、
    乙○○位於彰化縣芳苑鄉○○村○○路○○段一○二巷一三
    弄四號住處、甲○位於彰化縣芳苑鄉○○村○○路○○段三
    九弄三號住處，分別依照渠等家族有投票權之人數而交付賄
    賂一萬元予戊○○、二千元予乙○○、六萬三千元予甲○等
    人收受（戊○○、乙○○及甲○投票受賄之犯行，由本院另
    行審結），並約渠等投票支持縣長候選人翁金珠及鄉長候選
    人林冬戶，而為投票權一定之行使。嗣經臺灣彰化地方法院
    檢察署檢察官指揮法務部調查局彰化縣調查站、彰化縣警察
    局二林分局派員執行搜索，當場在丁○○住處扣得其所有供
    犯本案所用之三合村通訊錄二張，始查獲上情。
二、案經彰化縣警察局二林分局報告臺灣彰化地方法院檢察署檢
    察官偵查起訴。
    理  由
一、上揭犯罪事實，業據被告丙○○、丁○○於偵查中及本院審
    理時坦承不諱，核與證人甲○、戊○○、鄭秀珠、陳啟輝、
    許月琇於警詢、偵查中證述之情節相符，並有三合村通訊錄
    二張扣案足資佐證，堪信被告二人之自白與事實相符，本件
    事證業已明確，被告二人之犯行，均堪認定。
二、按公職人員選舉罷免法已於九十四年十一月三十日經總統府
    以華總一義字第○九四○○一九六八八一號令修正公布，其
    中第九十條之一第一項修定為：「對於有投票權之人，行求
    期約或交付賄賂或其他不正利益，而約其不行使投票權或為
    一定之行使者，處三年以上十年以下有期徒刑，得併科新臺
    幣一百萬元以上一千萬元以下罰金」，較修正前原條文所定
    之法定刑度「五年以下有期徒刑，得併科新台幣四十萬元以
    上四百萬元以下罰金」提高，從而比較新、舊條文之結果，
    以修正前之規定有利於行為人，依刑法第二條第一項但書之
    規定，應適用修正前公職人員選舉罷免法第九十條之一第一
    項。是核被告丙○○、丁○○先後交付賄賂予甲○、戊○○
    、乙○○，並囑其與家人均分，投票支持翁金珠、林冬戶之
    行為，均係犯修正前公職人員選舉罷免法第九十條之一第一
    項之對於有投票權人交付賄賂罪。被告二人就上揭犯行，有
    犯意聯絡及行為分擔，皆為共同正犯。又被告二人先後三次
    對於有投票權人交付賄賂之行為，時間緊接、犯罪基本構成
    要件相同，顯均係基於概括犯意為之，皆應依刑法第五十六
    條連續犯規定論以一罪，並加重其刑。另被告二人於偵查中
    自白坦承犯行在卷，應依公職人員選舉罷免法第九十條之一
    第五項前段規定減輕其刑。爰審酌被告二人無視於賄選禁令
    ，所犯已敗壞選風，影響民主政治之正常運作，惟犯後坦承
    犯行，態度良好，尚有悔過之意，分別量處如主文所示之刑
    ，並諭知易科罰金之折算標準，以資儆懲。又被告二人犯前
    開之罪經本院宣告有期徒刑之刑，爰依公職人員選舉罷免法
    第九十八條第三項規定宣告褫奪公權三年。查被告丙○○前
    未曾受有期徒刑以上刑之宣告，被告丁○○前於八十三年間
    曾因賭博案件，經本院判處有期徒刑五月，併科罰金三萬元
    確定，於八十三年十一月四日執行完畢後五年以內，未曾受
    有期徒刑以上刑之宣告，有臺灣彰化地方法院檢察署刑案資
    料查註紀錄表及臺灣高等法院被告全國前案紀錄表各一份在
    卷可按，渠等因一時失慮，偶罹刑典，於偵查及本院審理中
    坦承犯行，態度良好，經此偵審之教訓，當知所警惕，信無
    再犯之虞，本院因認所宣告之刑以暫不執行為適當，爰依刑
    法第七十四條第一款、第二款分別諭知被告二人緩刑三年，
    以啟自新。
三、按公職人員選舉罷免法第九十條之一第三項沒收條文既將「
    交付」賄賂置於義務沒收之列，亦明示不問屬於犯人與否均
    應沒收之旨，足徵行賄者交付予他人收受之賄賂亦應依該條
    全數予以沒收，始符立法意旨（最高法院九十二年度臺上字
    第四一○六號、九十三年度臺上字第一○二二號刑事判決同
    此結論，可資參照）。縱令收賄之一方另行成立刑法第一百
    四十三條第一項投票受賄罪，而該條第二項另有沒收之規定
    ，亦無礙本案於諭知行賄者罪刑時一併諭知沒收行賄財物之
    宣告。況公職人員選舉罷免法第九十條之一第三項與刑法第
    一百四十三條第二項之沒收規定間，並不存在普通法與特別
    法或優位法與劣位法之關係，亦無先後主從之別，均屬刑法
    第三十八條第一項第二款之特別規定，自無僅於受賄罪裁判
    時適用刑法第一百四十三條第二項沒收投票賄賂款項，而毋
    庸在投票行賄部分一併依公職人員選舉罷免法第九十條之一
    第三項宣告沒收行賄款項之理。至於執行檢察官日後是否針
    對數個沒收宣告予以擇一執行，亦屬執行方法之問題，殊不
    能憑此而置上開「義務沒收主義」之特別規定於不顧。是以
    本件被告二人已交付之賄賂七萬五千元，及用以行求期約之
    賄賂二萬五千元，雖均未扣案，惟參照上開說明，本院仍應
    宣告沒收。至扣案之三合村通訊錄二張，係被告丁○○所有
    供渠等行賄所用之物，爰依刑法第三十八條第一項第二款之
    規定宣告沒收。另扣案之現金六十四萬七千七百元、行動電
    話一支及ＳＩＭ卡一張（門號0000000000號），
    雖係於被告丁○○家中所扣得，惟被告丁○○辯稱：其中六
    十萬元係因當時其女兒紀曉貞將結婚而由男方所交付之聘金
    ，另四萬七千七百元係其妻用於採買嫁妝之費用，行動電話
    及ＳＩＭ卡亦均係其妻所有等語。本院查：被告丁○○之女
    兒紀曉貞確係於被告丁○○被查獲之翌日即九十四年十一月
    二十八日結婚，有戶籍謄本一份附卷可按，則當時被告丁○○家中放置由男方所交付之聘金，並準備較多之現金以供採
    買嫁妝，應與常情無違；且證人及被告丁○○之親家陳啟輝
    於警詢時亦證述：確實有交付被告丁○○六十六萬元之聘金
    ，是被告丁○○所述扣案之現金並非用於賄選一節，應堪採
    信。又行動電話及ＳＩＭ卡於偵查中經檢察事務官勘驗後，
    確係被告丁○○之妻王雪卿所使用，且並無與被告丙○○或
    證人甲○、戊○○、乙○○間有任何通話紀錄，有勘驗筆錄
    一份附卷可按。此外本院亦查無扣案之現金、行動電話及Ｓ
    ＩＭ卡與被告二人所犯本案有何關聯，自不能率爾諭知沒收
    ，附此敘明。
據上論斷，應依刑事訴訟法第二百七十三條之一第一項、第二百
九十九條第一項前段，修正前公職人員選舉罷免法第九十條之一
第一項、第三項、第五項前段、第九十八條第三項，刑法第十一
條前段、第二條第一項但書、第二十八條、第五十六條、第四十
一條第一項前段、第三十七條第二項、第七十四條第一款、第二
款，罰金罰鍰提高標準條例第二條，判決如主文。
本案經檢察官何蕙君到庭執行職務。
中    華    民    國    95    年    2     月    27    日
                        臺灣彰化地方法院刑事第一庭
                            法      官  紀佳良
以上正本證明與原本無異。
如不服本判決，應於判決送達後10日內向本院提出上訴狀（須附
繕本）。
中    華    民    國    95    年    2     月    27    日
                            書  記  官  陳錫威
附錄本案論罪科刑法條全文：
公職人員選舉罷免法第九十條之一
對於有投票權之人，行求期約或交付賄賂或其他不正利益，而約
其不行使投票權或為一定之行使者，處五年以下有期徒刑，得併
科新台幣四十萬元以上四百萬元以下罰金。
預備犯前項之罪者，處一年以下有期徒刑。
預備或用以行求期約或交付之賄賂，不問屬於犯人與否，沒收之
。
犯第一項或第二項之罪，於犯罪後六個月內自首者，減輕或免除
其刑；因而查獲候選人為共犯者免除其刑。
犯第一項或第二項之罪，在偵查中自白者，減輕其刑；因而查獲
候選人為共犯者，減輕或免除其刑。


司法院資訊處製作；財團法人民間司法改革基金會備份。
